---
title: "Tostan Jour 2: Data Frames"
output: html_notebook
---
Repasse de hier! 

Sur la premi?re ligne, d?clarez une variable x et attribuez-lui la valeur 5. 
Sur la deuxi?me ligne, tapez 'x' pour que R imprime la valeur de x lorsque vous ex?cutez le code.
Ex?cutez le code en tapant control shift entrez alors que la souris est dans ce bloc de code.
```{r}
x <- 5
x
```
Que pensez-vous qu'il se passera si vous ex?cutez ce code?

```{r}
var <- 7
var <- var * 3
var
class(var)
```
D?clarer une variable y qui est un vecteur qui contient les cha?nes "tostan" "tostan" "cool" "cool".
Sur la deuxi?me ligne, demande le class de y.
```{r}
y <- c("tostan", "tostan", "cool","cool")
class(y)
```
Faites de y un facteur, puis demandez de nouveau la classe de y. Hint: factor() est un funtion en R.
```{r}
y <- factor(y)
class(y)
```
Finalment, faites de y un numeric, puis demandez de nouveau la classe de y. Hint: as.numeric() est un funtion en R.
```{r}
y <- as.numeric(y)
class(y)
```


```{r}
pays <- c('GB','GB','GB','SEN','SEN','SEN')
interviewer <- c('simple','adoptee','participant','simple','adoptee','participant')
temps <- c('EB','EF','EF','EB','EF','EF')
pourcentage_declarer <- c(0.82,0.56,0.44,0.66,0.29,0.45)
nombre_denfants <- c(1,2,NA,5,NA,2)
donnee <- data.frame(pays,interviewer,temps,pourcentage_declarer, nombre_denfants)

donnee
```

On peut penser en donnee comme une matrice
```{r}
donnee[1,]
```
```{r}
donnee[,1]
```
```{r}
donnee[4,1]
```

Qu'est-ce que vous tapez pour trouver l'entre 0,29?
```{r}
donnee[5,4]
```

Heureusement, il existe des moyens plus simples de trouver les donn?es dont vous avez besoin dans R!
```{r}
names(donnee)
```

```{r}
donnee[2,'pays']
```
```{r}
donnee['pays']
```
```{r}
donnee['pays']=='GB'
```
```{r}
donnee[donnee['pays']=='GB',]
donnee[donnee$pays=='GB',]
```

Faites un data frame ou il y a seulement les adoptee
```{r}
donnee[donnee$interviewer=='adoptee',]
```
On a les autre commandes, comme != (not equals), >, <=.
```{r}
donnee[donnee$interviewer!='simple',]
```
Faites un data frame ou il y a seulement les EB. Utilise !=.
```{r}
donnee[donnee$temps!='EF',]
```
Faites un data frame ou pourcentage_declarer > .5
```{r}
donnee[donnee$pourcentage_declarer>0.5,]
```
Faites un data frame ou nombre_denfants > 1. Que pensez-vous qu'il se passera si vous executez ce code? Combien de lignes est-ce que on va voir?
```{r}
donnee[donnee$nombre_denfants>1,]
```
Uh oh, il y a les NA! is.na(x) dit si un variable est NA, et ! est 'not' donc !is.na(x) dit si un variable n'est pas NA, comme ici:
```{r}
donnee[!is.na(donnee$nombre_denfants),]
```

Et si on veux les deux chose (not NA et > 1)? On peut utiliser &, que veut dir AND (et), comme ici:
```{r}
donnee[!is.na(donnee['nombre_denfants']) & donnee['nombre_denfants']>1,]
```

Il y a aussi un OR (ou), |. Que pensez-vous qu'il se passera si vous executez ce code?
```{r}
donnee[is.na(donnee$nombre_denfants) | donnee$nombre_denfants>=5,]
```

Ton tour a ecrire! Faites un data frame ou le pourcentage declarer est plus que o egal a .66 et le nombre d'enfants n'est pas NA.
```{r}
donnee[!is.na(donnee$nombre_denfants) & donnee$pourcentage_declarer>=0.66,]
```
Faites un data frame ou le interviewer est simple ou participant mais pas adoptee. Est-ce que tu peux penser en deux maneres de faire ca?
```{r}
donnee[donnee$interviewer!='adoptee',]
```
On peut aussi faires les maths avec les columnes!
```{r}
sum(donnee$pourcentage_declarer)
mean(donnee$pourcentage_declarer)
median(donnee$pourcentage_declarer)
```
Que pensez-vous qu'il se passera si on fait un sum de nombre_denfants?
```{r}
sum(donnee$nombre_denfants)
```
Hereusement, on peut filtrer avec is.na()
```{r}
sum(donnee[!is.na(donnee$nombre_denfants),]$nombre_denfants)
```
On peut aussi utiliser sum. Regarde ?sum pour voir qu'il y a un na.rm option!
```{r}
sum(donnee$nombre_denfants,na.rm = TRUE)
```
Finalment, SAPPLY
