---
title: "Tostan Jour 3: Input/Output et Chaines"
output: html_notebook
---

Repasse de hier: Lis les erreures de chaque bloque de code et change le code pour le arregler.

```{r}
y <- c("bonjour","bonsoir","bonsoir', "bonjour")
```
```{r}
pomme_de_terre <- 4
orange <- 10
orange <- 5 * pome_de_terre
```
```{r}
pays <- c('GB','GB','GB','SEN','SEN','SEN')
interviewer <- c('simple','adoptee','participant','simple','adoptee','participant')
temps <- c('EB','EF','EF','EB','EF','EF')
pourcentage_declarer <- c(0.82,0.56,0.44,0.66,0.29,0.45)
nombre_denfants <- c(1,2,NA,5,NA,2)
donnee <- data.frame(pays,interviewer,temps,pourcentage_declarer, nombre_denfants)

donnee[pays]
```
```{r}
donnee[donnee$interviewer!='simple']
```

Y maintenant, les chose nouveaux!

Notre example data frame donnee est bon, mais qu'est-ce que on peut faire si on veut utilizer les donnees
qu'on a deja trouver? Pour ca, R a beaucoup de IMPORT FUNCTIONS.

Le plus comune c'est import de csv. Par example, si on a un csv 'les_donnee.csv' qui est dans le meme folder que cette fiche, on peut dire
```{r}
d <- read.csv("les_donnees.csv")
d
```
Et si on veut savoir plus de cette function ?read.csv On peut ecrire ?read.csv ou help(read.csv), et regarder a la droite
```{r}
?read.csv
```


Il y a beaucoup de donnee! Si on veut seulement regardee les premiere 5 lignes, on peut utiliser le function head()
```{r}
head(d)
```
Qu'est-ce qu'on peut apprendre si on regarde ?head ?
```{r}
?head
head(d,10)
tail(d)
```
Un peut plus de repasse! Comment est-ce que on peut trouver le moyenne de registrer, pour les personnes que on un numbre de enfant que n'est pas NA?
```{r}
mean(d$registrer, na.rm = TRUE)
```
Comment est-ce que on peut voire le class de chaque columne, rapidement?
```{r}
sapply(d,class)
```
Cool! On a les facteurs, automatiquement! 
Bien, on va faire le meme chose avec un otre csv. Ecris le code pour import les donnees 'les_donnees2.csv'
```{r}
d2 <- read.csv("les_donnees2.csv")
```
Regard le head de d2 et le class de chaque variable. Essay de voir le sum de nombre_denfants. Est-ce que tout est comme on veut?
```{r}
head(d2)
sapply(d2, class)
sum(d2$nombre_denfants, na.rm = TRUE)
```
Qu'est-ce qui se passe? Ourvre 'les_donnee.csv' et 'les_donnees2.csv' directement pour voir la diference.
Comment est-ce que on peut arregler le probleme? Regarde ?read.csv ou google
```{r}
d2 <- read.csv("les_donnees2.csv", na.strings = '---')
head(d2)
sapply(d2,class)
```

Comment est-ce que on peut ecrire a .sav pour SPSS? Google 'r write to .sav' et lis le premier link!
https://www.statmethods.net/input/exportingdata.html 
Le 'library' function veut dire que on a besoin de telecharger un library, qui a les functions extras.
Ici, on a besoin de telecharger le haven library. On doit seulement faire ca un fois, avec le command
install.packages("haven") ou aller a tools->install packages en haut
apres, on doit dire library(haven) un fois en chaque fiche ou on veut utiliser les functions de haven.
```{r}
# install.packages("haven")
library(haven)
write_sav(d2, "d2-test-spss.sav")
```

then how to export to spss (this will involve downloading and using a library package)
then say you can also import/export to excel if you want (maybe say that library/functions or at least give a link or have them search for it?)

Next: csv with sad variable names that make_names will fix (it'll do so automatically, so let them change and notice, then try with them not changed, see the sadness)
then start with string manipulation stuff :D :D

